臺灣雲林地方法院交通事件裁定　　　　 100年度交聲字第16號
原處分機關　交通部公路總局嘉義區監理所雲林監理站
受處分人即
異　議　人　劉宛玲即新成汽車貨運行
上列受處分人因違反道路交通管理處罰條例案件，對於交通部公
路總局嘉義區監理所雲林監理站99年12月14日所為之裁決（原處
分案號：雲監裁字第裁72-Z00000000號裁決書），聲明異議，本
院裁定如下：
    主  文
異議駁回。
    理  由
一、聲明異議意旨略以：本件處罰過重，應另有適用法條。
二、按受處分人不服道路交通管理處罰條例第8 條所定主管機關
    所為之處罰者，得於接到裁決書之翌日起20日內，向管轄地
    方法院聲明異議。依道路交通管理處罰條例第87條規定向管
    轄法院聲明異議之期間，自裁決送達之翌日起算，並得依法
    扣除在途期間及聲請回復原狀。道路交通管理處罰條例第87
    條第1 項、道路交通案件處理辦法第11條分別定有明文。又
    處理違反道路交通管理事件，有關文書送達之程序，依行政
    程序法之規定，違反道路交通管理事件統一裁罰基準及處理
    細則第5 條規定甚明。而依行政程序法第72條第1 項規定，
    送達，於應受送達人之住居所、事務所或營業所為之。但在
    行政機關辦公處所或他處會晤應受送達人時，得於會晤處所
    為之。另當事人非居住於處罰機關所在之鄉、鎮、市（包括
    縣轄市、省轄市及院轄市），但居住於受理聲明異議案件法
    院之管轄區域者，依本標準第2 條第1 款中之「地方法院在
    途期間」欄所載日數，扣除在途期間，法院訴訟當事人在途
    期間標準第4 條第1 項第1 款亦有規定。再者，交通法庭認
    聲明異議不合法律上之程式，且無從補正者，應以裁定駁回
    之，道路交通案件處理辦法第17條著有明文。是以，異議人
    若遲誤聲明異議期間始提出聲明異議，自應認其聲明異議不
    合法律上之程式，且無從補正。
三、經查：
  (一)依道路交通安全規則第16條第1 項第3 款之相關規定，汽車
    所有人雖可以公司、行號名義申請登記，且包括取得營利事
    業登記證之獨資商號。惟按非法人之團體設有代表人或管理
    人者，有行政程序之當事人能力；自然人、法人、中央及地
    方機關、非法人之團體，有當事人能力，行政程序法第21條
    、行政訴訟法第22條分別定有明文。又獨資商號在行政訴訟
    裁判當事人欄，應以獨資商號主人為當事人，記載為「○○
    ○即○○商號」，足見獨資商號並無當事人能力，而應以商
    號負責人為當事人。查本件裁決書所載之受處分人新成汽車
    貨運行，乃屬獨資商號，其負責人為劉宛玲乙節，有經濟部
    商業司商業登記資料查詢1 紙在卷可憑，故本件受處分人應
    記載為「劉宛玲即新成汽車貨運行」，裁決書之受處分人欄
    雖記載為「新成汽車貨運行劉宛玲（負責人）」，惟應認原
    處分機關已表明受處分人為「劉宛玲」即係「新成汽車貨運
    行」之意旨，而本件聲明異議狀之異議人姓名部分記載「新
    成汽車貨運行（負責人：劉宛玲）」，然於「具狀人欄」處
    有「新成汽車貨運行」及「劉宛玲」之簽名及印文，應認異
    議人已表明「劉宛玲」即係「新成汽車貨運行」，均合於法
    律上之程式，合先敘明。
  (二)又以獨資商號並無法人格之情形言之，則其送達自應對其負
    責人之住居所行之。亦即，獨資商號雖經登記為車主，然其
    既無法人格，而無承受權利義務之能力，本應以其負責人即
    自然人為受罰主體，從而，對獨資商號之送達自仍應向其負
    責人之現住所為之，始為合法。經查，原處分機關前開案號
    之違反道路交通管理事件裁決書，於民國99年12月20日已送
    達至本件異議人即受處分人劉宛玲（即新成汽車貨運行）之
    登記所在地雲林縣莿桐鄉○○路232 號1 樓，該址並同時為
    異議人劉宛玲之戶籍地址，並經異議人劉宛玲當場簽收後送
    達，有本院卷附送達證書、經濟部商業司商業登記資料查詢
    結果、個人戶籍資料各1 紙在卷可稽，足認本件已生合法送
    達之效力。而異議人上揭收受送達之地址位在雲林縣莿桐鄉
    ，與原處分機關非居住於同一鄉、鎮、市（原處分機關地址
    ：雲林縣斗六市○○路○段411 號），依上揭法院訴訟當事
    人在途期間標準第4 條第1 項第1 款之規定，應依同標準第
    2 條第1 款中之「地方法院在途期間」欄所載日數，扣除2
    日之在途期間，故異議人如對該裁決書不服欲提起聲明異議
    ，依照上揭法文說明，其20日及扣除2 日之在途期間之合法
    提出聲明異議期間，應自99年12月21日（即本件裁決書送達
    之翌日）起算至100 年1 月11日止，而因100 年1 月11日為
    星期二，並非例假日，無庸順延，故聲明異議期間之末日應
    至100 年1 月11日屆滿。從而，異議人遲至100 年1 月14日
    ，始向原處分機關提起本件聲明異議，有原處分機關收文章
    日期蓋印於本件聲明異議狀1 紙可參，則本件異議人提起聲
    明異議之時點，已逾20 日 之法定期間，則其聲明異議顯然
    不合法律上程式，且無從補正，揆諸前揭說明，自應將異議
    人之異議駁回，至本案異議理由是否成立，自無需再予論述
    ，附此敘明。
四、依道路交通管理處罰條例第87條第2 項，道路交通事件處理
    辦法第17條前段，裁定如主文。
中    華    民    國   100    年    1     月    28    日
                  交通法庭    法  官  段奇琬
以上正本證明與原本無異。
如不服本裁定，應於裁定送達後5 日內向本院提出抗告狀（須附
繕本）。
                              書記官  高培馨
中    華    民    國   100    年    1     月    28    日